【裁判字號】    98,消債抗,95
【裁判日期】    980413
【裁判案由】    更生事件
【裁判全文】
臺灣板橋地方法院民事裁定            98年度消債抗字第95號
抗  告  人
即聲請人    甲○○
上列抗告人因消費者債務清理條例聲請更生事件，對於中華民國
98年3 月24日本院97年度消債更字第2121號裁定提起抗告，本院
裁定如下：
    主  文
抗告駁回。
抗告程序費用新臺幣壹仟元由抗告人負擔。
    理  由
一、本件抗告意旨略以：(一)抗告人前於協商時並無收入，係因金
    融機構認抗告人既要協商還款，如無收入則無清償能力，故
    切結每月收入新臺幣（下同）30000 元，惟金融機構並未衡
    酌抗告人生活經濟狀況，仍提供每月36575 元之清償方案，
    足見抗告人自始無法清償，客觀上已有不可歸責於己之事由
    致履行顯有重大困難。(二)抗告人自協商成立後，猶正常履約
    26期，係憑藉友人現金相借，此有借據在卷可憑，抗告人以
    民間借款及薪資收入按月清償26期債務，顯見抗告人清償債
    務之決心，惟因身體健康因素，該公司主管認抗告人已不足
    續任該職務，建議抗告人離職調養，有離職申請表可證，抗
    告人苦無薪資收入之情形下，生計尚難維持，焉得清償債務
    ，是未依協商條件履行，並無違常，故抗告人之客觀事實已
    有變動，具有不可歸責於己之事由甚明。抗告人自97年9 月
    任職崇傑實業有限公司會計，每月收入為20000 元，惟協商
    金額高達36575 元，實非抗告人勤儉克己而能所及，是抗告
    人既有不可歸責於己之事由致履行顯有重大困難，而亦有不
    能清償債務之情事，其更生程序之聲請，應屬有據等語，併
    為聲明：原裁定廢棄。
二、按債務人對於金融機構因消費借貸、自用住宅借款、信用卡
    或現金卡契約而負債務，在聲請更生或清算前，應提出債權
    人清冊，以書面向最大債權金融機構請求協商債務清償方案
    並表明共同協商之意旨，消費者債務清理條例第151 條第1
    項定有明文。次按債務人與金融機構協商成立者，不得聲請
    更生或清算，但因不可歸責於己之事由，致履行顯有重大困
    難者，不在此限；本條例施行前，債務人依金融主管機關協
    調成立之中華民國銀行公會會員辦理消費金融案件無擔保債
    務協商機制與金融機構成立之協商，準用前項之規定，消費
    者債務清理條例第151 條第5 項、第6 項亦分別有明文可參
    。又聲請更生或清算不合程式或不備其他要件者，法院應以
    裁定駁回之，但其情形可以補正者，法院應定期間先命補正
    ，復為同條例第8 條所明定。經查：
  (一)本件抗告人主張前於銀行協商時並無收入，因金融機構認為
    抗告人既要協商還款，如無收入則無清償能力，故以切結每
    月收入30000 元，實際上無法承擔每月36575 元之協商條件
    ，並向民間友人借貸支應云云。然查，上揭事由，業經原審
    以依安泰商業銀行民事陳報狀所協商成立時之收入證明切結
    書，抗告人自承於95年度每月收入為30000 元，嗣抗告人聲
    請本件更生時於聲請狀陳明原在駿達數位事務有限公司擔任
    會計一職，每月月薪約20000 元，協商月付金卻高達37334
    元等語（原審卷第13頁），復經原審裁定命抗告人補正說明
    既其收入與95年間相較，並無減少之情事，有何不可歸責於
    己之事由致履行原協商方案顯有重大困難？抗告人始陳報稱
    自95年6 月起並無工作收入，當時在家帶小孩，僅得以貸款
    所剩金額來繳交協商費用，其前後關於每月收入之陳述顯有
    矛盾，縱抗告人所述為真，關於抗告人每月收入之數額究竟
    為何，已有疑義。本院認為抗告人既自認協商成立時確實簽
    署95年度每月有30000 元之收入證明切結書，聲請狀內陳明
    協商時每月月薪20000 元，嗣經原審通知補正說明後始反稱
    當時無業，前後矛盾甚明，顯然抗告人於本件更生聲請時，
    已有故意不實說明之情形，而有違誠實協力義務，足認其欠
    缺清理債務之誠意，而無加以保護之必要，是縱協商時其協
    商金額高於其每月收入而有自始不能履行之情形，亦屬抗告
    人於協商時明知其無履行能力，就其收入狀況，故意為不實
    之說明，以促生不當協商條款，顯然有違誠實協力義務，濫
    用協商機制，其不能履行協商條件，顯屬可歸責於抗告人自
    己之事由所致，自不得再以銀行未衡酌伊生活經濟狀況而擬
    定該還款條件等語辯解。另抗告人於95年6 月間與債權銀行
    成立清償協議後，猶正常履約26期，迄97年7 月間始毀諾之
    ，雖據抗告人稱係以貸款剩餘款及向友人借貸支應云云，並
    提出借據影本乙件為證，惟該借據並無敘及借款用途，尚難
    遽認係借款支應協商清償款；且依該紙借據所載抗告人自95
    年5 月起即向友人借款，抗告人評估個人經濟狀況後再於95
    年6 月與銀行達成並接受協商條件，已難認所陳借貸支應協
    商還款之事實為真，另互核抗告人繼續履行長達26期，益徵
    抗告人所陳各節顯非可採。
  (二)又抗告人主張毀諾之原因係97年6 月因身體不適，無法繼續
    工作，然抗告人僅附駿達數位事務有限公司之員工離職申請
    表，並未就身體不適無法繼續工作一事，提出相關證明文件
    予以說明。縱認抗告人前開之主張為真正，聲請人亦於97年
    9 月至崇傑實業有限公司擔任會計，是以該不可歸責事由僅
    係抗告人毀諾後所生一時短期狀況，依此情形尚與其先前毀
    諾不能清償協商金額無關，或有何影響其後續依協商內容繼
    續履行之能力。足見其於締約後並無何履行困難之情事甚明
    。其主張有不可歸責於己之事由致履行顯有重大困難，已不
    足採取。
三、基此，抗告人固陳述協商條件嚴苛，致其自始不能清償，惟
    抗告人前經協商時，就其收入狀況既有故意為不實說明，濫
    用協商機制而促生不當協商條款，核屬抗告人在協商時可歸
    責於己之事由所致，而欠缺保護之必要，與「不可歸責於己
    之事由致履行顯有困難」之要件不符，自不得聲請更生。況
    原裁定理由第六點中亦提供抗告人得另尋銀行公會「個別協
    商一致性方案」再進行協商以謀求適當之履行條件。從而，
    原審裁定駁回債務人更生之聲請，於法並無違誤。抗告意旨
    指摘原裁定為不當，求予廢棄云云，為無理由，應予駁回。
四、據上論結，本件抗告為無理由，依消費者債務清理條例第15
    條，民事訴訟法第495 條之1 第1 項、第449 條第1 項、第
    95條、第78條，裁定如主文。
中    華    民    國    98    年    4     月    13    日
                  民事第三庭    審判長法  官  朱耀平
                                      法  官  邱靜琪
                                      法  官  張紫能
以上正本證明與原本相符
本裁定不得抗告
中    華    民    國    98    年    4     月    13    日
                                      書記官  華海珍


司法院資訊處製作；財團法人民間司法改革基金會備份。
